臺灣高雄地方法院民事判決
110年度訴字第916號
原      告  郭秀櫻  
訴訟代理人  林樹根律師
複 代理 人  邱麗妃律師
被      告  光洲建設股份有限公司

法定代理人  柯俊吉  
被      告  光盛營造股份有限公司

法定代理人  柯俊吉  
上二人共同
訴訟代理人  王恒正律師
上列當事人間請求損害賠償事件，本院於民國111年3月30日言詞
辯論終結，判決如下：
    主      文
原告之訴及假執行之聲請均駁回。
訴訟費用由原告負擔。
    事實及理由
一、原告主張：被告光盛營造股份有限公司（下稱光盛公司）承
    攬被告光洲建設股份有限公司（下稱光洲公司）發包之「青
    海段661住宅新建工程」，在坐落高雄市○○區○○段000地號土
    地上興建地下4層，地上分別為22層、23層之集合式住宅2棟
    （建案名稱為耘翠大樓，下稱系爭大樓），於民國106年3月
    11日開始施工。又伊所有門牌高雄市○○區○○○○路00號1樓房
    屋（建案名稱為康橋大樓，下稱系爭房屋）緊鄰系爭大樓工
    地，因被告光盛公司於施工過程中，未依建築法第69條前段
    及建築技術規則建築構造編第62條規定，採取必要防護措施
    ，致系爭房屋於108年5月間出現如附表所示共9項瑕疵。被
    告光盛公司違反上開建築法規，致系爭房屋受損，應依民法
    第184條第2項規定，對伊負損害賠償責任；被告光洲公司為
    系爭大樓之定作人及土地之利用人，其定作或指示有過失，
    且疏未注意保護鄰地建築物免於損害，違反民法第800條之1
    準用同法第794條規定，亦應依民法第184條第1項前段、第2
    項及第189條但書規定（三者請擇一為有利於伊之判決），
    對伊負損害賠償責任。而被告上開過失行為，為系爭房屋受
    損之共同原因，依民法第185條第1項前段規定，伊得請求被
    告連帶賠償損害。其次，系爭房屋因被告上開過失行為受損
    ，需支出修復費用新臺幣（下同）375萬元，扣除被告光洲
    公司於109年3月13日為伊提存之7萬9,727元，伊尚得請求被
    告連帶賠償367萬273元等情，並聲明：㈠被告應連帶給付原
    告367萬273元，及自起訴狀繕本送達翌日起至清償日止，按
    週年利率百分之5計算之利息。㈡原告願供擔保，請准宣告假
    執行。
二、被告則以：其等否認系爭房屋有如附表所示共9項瑕疵，亦
    否認上開瑕疵為被告光盛公司施工不慎或被告光洲公司定作
    、指示有過失所致。又被告光洲公司前因原告指稱系爭房屋
    因興建系爭大樓而受損，於108年9月6日委請高雄市結構工
    程工業技師公會（下稱結構技師公會）進行鑑定，鑑定結果
    除未認定系爭房屋之損害乃被告光盛公司興建系爭大樓所致
    外，亦認系爭房屋所在之康橋大樓並未下陷傾斜，自難認系
    爭房屋受損與其等有關。其次，縱認系爭房屋確因興建系爭
    大樓而受損，被告光洲公司亦已依結構技師公會鑑定之修復
    費用6萬6,439元，再加2成，為原告提存7萬9,727元，而履
    行損害賠償責任，則原告再依侵權行為法律關係，請求其等
    連帶賠償367萬273元，洵屬無據等語，資為抗辯，並聲明：
    ㈠原告之訴及假執行之聲請均駁回。㈡如受不利之判決，被告
    願供擔保請准宣告免為假執行。
三、兩造不爭執事項：
㈠、被告光盛公司承攬被告光洲公司發包之「青海段661住宅新建
    工程」，在坐落高雄市○○區○○段000地號土地上興建系爭大
    樓。系爭大樓於106年3月11日開始施工，並於109年3 月27
    日取得使用執照。
㈡、原告與被告光洲公司修繕主任林威池於108年5月18日一同前
    往系爭房屋，並書寫如本院卷一第29頁所示之服務受理單。
㈢、被告光洲公司於101年12月10日委請高雄市土木技師公會（下
    稱土木技師公會）對系爭房屋進行鑑定，經該會於102年3月
    12日作成如本院卷一第223至229頁所示案號101-314鑑定報
    告。
㈣、被告光洲公司於108年9月6日委請結構技師公會對系爭房屋進
    行鑑定，經該會分別於108年11月9日、108年11月21日及108
    年12月5日進行第1、2、3次會勘，並作成如本院卷一第147
    至203頁所示鑑定報告。
㈤、被告光洲公司於109年3月13日，依結構技師公會鑑定之系爭
    房屋修復費用6萬6,439元，再加2成，為原告提存7萬9,727 
    元（本院109年度存字第234號）。
四、本件之爭點為：㈠系爭房屋是否因被告興建系爭大樓而產生
    瑕疵？如是，其所生瑕疵為何？㈡原告請求被告連帶賠償系
    爭房屋修復費用367萬273元本息，有無理由？茲分述如下：
㈠、系爭房屋是否因被告興建系爭大樓而產生瑕疵？如是，其所
    生瑕疵為何？
  ⒈經查，被告光洲公司於系爭大樓開始施工前之101年12月10日
    ，委請土木技師公會對系爭房屋進行鑑定，經該會於102年3
    月12日作成如本院卷一第223至229頁所示案號101-314鑑定
    報告，其後被告光洲公司於施工期間之108年9月6日委請結
    構技師公會對系爭房屋進行鑑定，經該會分別於108年11月9
    日、108年11月21日及108年12月5日進行第1、2、3次會勘，
    並作成如本院卷一第147至203頁所示鑑定報告之事實，為兩
    造所不爭執，堪認屬實。觀諸上開鑑定報告，可見土木技師
    公會於101年12月25日前往系爭房屋鑑定時，系爭房屋並無
    任何瑕疵，惟結構技師公會於108年11、12月間前往鑑定時
    ，系爭房屋已有牆壁裂隙、牆壁面性龜裂、牆壁白華現象（
    即壁癌）、牆壁磁磚裂隙及採光罩污損等瑕疵（下稱牆壁裂
    隙等瑕疵，見本院卷一第179至185頁），而結構技師公會鑑
    定時除依據現場勘查確認外，另有比對土木技師公會案號10
    1-314鑑定報告書內容，並輔以技術性之專業判斷，以確立
    系爭房屋損壞之部位及範圍（見本院卷一第148頁），互核
    以觀，堪認系爭房屋確因被告興建系爭大樓，而出現牆壁裂
    隙等瑕疵。被告雖辯稱：土木技師公會之鑑定報告較為簡略
    ，不足以證明系爭房屋在系爭大樓興建前即無任何瑕疵，且
    結構技師公會已認定康橋大樓並未下陷傾斜，研判損害可能
    為歷年地震效應影響或因常年熱漲冷縮導致，難認系爭房屋
    出現牆壁裂隙等瑕疵為其等所致云云，然被告就土木技師公
    會之鑑定報告有何較為簡略之情事，並未提出任何證據加以
    證明，所辯自無足採。又結構技師公會鑑定報告固認系爭房
    屋所在之康橋大樓各測點最大下陷值20mm遠小於基礎構造設
    計規範所規定之混凝土筏式基礎容許沉陷量300mm，然康橋
    大樓之下陷值是否在容許範圍內，與系爭房屋牆壁裂隙等瑕
    疵是否因系爭大樓之興建而產生，尚屬二事，自難以康橋大
    樓未有明顯下陷或傾斜之情形，即遽認上開瑕疵非被告興建
    系爭大樓所致，且鑑定報告關於研判損害可能為歷年地震效
    應影響或因常年熱漲冷縮導致部分，乃針對遠見美術紀大廈
    各標的物，而非針對康橋大樓（見本院卷一第149頁），被
    告此部分所辯，尚有誤會。是被告執前詞辯稱系爭房屋出現
    牆壁裂隙等瑕疵，非其等興建系爭大樓所致云云，並無可採
    。
　⒉結構技師公會於108年11月9日進行第1次會勘，而108年11月9
    日，系爭大樓全部23層結構體均已興建完畢，僅剩部分內外
    裝修及外牆鷹架尚未拆除一節，業據被告提出工程日報表為
    據（見本院卷二第141頁），兩造復均陳稱：108年11月9日
    至109年3月27日，被告就系爭大樓並無足以影響系爭房屋之
    施工等語（見本院卷二第133、145、146頁），可見被告於1
    08年11月9日「以後」即無任何足以影響系爭房屋之施工，
    且指定結構技師公會鑑定，乃經兩造同意，原告於鑑定時在
    場等情，業據原告陳明在卷（見本院卷二第99、100頁），
    則除原告得以舉證證明結構技師公會之鑑定過程有明顯疏漏
    或瑕疵外，應認該會所為之鑑定結果為可採。查系爭房屋經
    結構技師公會鑑定有牆壁裂隙等瑕疵，已如前述，原告雖主
    張：結構技師公會鑑定時未考慮下雨之情況，且故意忽略系
    爭房屋漏水情形，所為鑑定不夠精確云云，並提出系爭房屋
    110年6月24日、6月29日及8月8日因下雨而漏水之照片為證
    （見本院卷二第41至69頁），然原告於鑑定時在場，其在11
    0年6月24日之前不曾提出下雨時之照片，則上開照片所顯示
    之漏水情況是否確為被告興建系爭大樓所致，即非無疑，否
    則焉會自108年11月9日結構技師公會第1次會勘至110年6月2
    4日或8月8日間下雨均無此現象？自難認系爭房屋於110年6
    、8月間因下雨而漏水，與系爭大樓之興建有關，上開照片
    不足採為有利於原告之證據。又結構技師公會鑑定之修復標
    準，係各類損壞均以修復至外觀平整美觀、「恢復原狀」（
    即「原本不漏水，得以正常使用之狀態」）為原則（見本院
    卷二第148頁，十一、修復原則及標準第1點），顯見結構技
    師公會並未將下雨時之狀況排除。其次，結構技師公會係進
    行系爭房屋內部勘察，現場丈量各結構龜裂寬度及長度、損
    壞或異樣之範圍，並予進行拍照存證及記錄，「另比對土木
    技師公會000-000號現況鑑定書內容」，並輔以技術性之專
    業判斷，確立系爭房屋有牆壁裂隙等瑕疵之鑑定結果，並據
    以作成修復費用鑑估（見本院卷一第148頁），益見結構技
    師公會所為修復費用鑑估已將系爭房屋漏水（包含壁癌）之
    修復予以考慮，而無原告所指刻意忽略漏水之情事甚明。原
    告既未能舉證證明結構技師公會之鑑定有其所指疏漏之處，
    則其執前詞主張該會之鑑定結果不夠精確云云，即難採信。
　⒊原告雖謂其於結構技師公會鑑定時，有當場向鑑定人員表示
    系爭房屋尚有其他瑕疵，但鑑定人員均置之不理云云，然其
    此一說詞未據舉證以實其說，已難遽信。且原告所主張如附
    表所示共9項瑕疵，乃其與被告光洲公司修繕主任林威池一
    同前往查看並記載於服務受理單（見本院卷一第29頁），此
    與結構技師公會到場勘查並認定牆壁裂隙等瑕疵，大致相符
    ，益見該會並無原告所指鑑定疏漏之情形。再者，被告光洲
    公司係在原告與林威池一同前往系爭房屋查看並書寫服務受
    理單後，委請結構技師公會鑑定，認系爭房屋有牆壁裂隙等
    瑕疵，則原告再以結構技師公會鑑定「前」由其與林威池在
    無鑑定人在場之情形下所書寫之服務受理單，主張系爭房屋
    有如附表所示共9項瑕疵云云，亦難遽信。是原告既未能舉
    證證明結構技師公會之鑑定結果有何疏漏或明顯瑕疵，揆諸
    前揭說明，上開鑑定結果即足資為判斷系爭房屋瑕疵之依據
    ，原告就此部分聲請再送高雄市建築師公會鑑定，核無必要
    ，爰不依聲請送鑑定。
　⒋從而，系爭房屋因被告興建系爭大樓而產生牆壁裂隙等瑕疵
    ，堪予認定。
㈡、原告請求被告連帶賠償系爭房屋修復費用367萬273元本息，
    有無理由？
　⒈按因故意或過失，不法侵害他人之權利者，負損害賠償責任
    。違反保護他人之法律，致生損害於他人者，負賠償責任。
    但能證明其行為無過失者，不在此限。數人共同不法侵害他
    人之權利者，連帶負損害賠償責任。承攬人因執行承攬事項
    ，不法侵害他人之權利者，定作人不負損害賠償責任。但定
    作人於定作或指示有過失者，不在此限。民法第184條第1項
    前段、第2項、第185條第1項前段及第189條固分別定有明文
    。惟查，系爭房屋因被告興建系爭大樓而產生牆壁裂隙等瑕
    疵，經結構技師公會鑑定其修復費用為6萬6,439元，被告光
    洲公司已就此數額再加2成，為原告提存7萬9,727元等情，
    為兩造所不爭執，並有前揭鑑定報告及提存書附卷足稽（見
    本院卷一第170、171頁），堪認被告業已賠償原告系爭房屋
    修復費用，且此部分費用亦經原告起訴時予以扣除，而不在
    原告本件請求之範圍內，自無再予判准之必要。
　⒉原告雖主張結構技師公會未考慮漏水修復部分，且鑑定之修
    復費用均屬過低云云。然結構技師公會所為鑑定，已將漏水
    （包含壁癌）之修復予以考慮，業如前述，且上開鑑定結果
    ，乃經該會現場勘查確認，輔以技術性之專業判斷，確立損
    壞之部位及範圍，並記錄地坪、牆面及飾面等損壞情形，研
    議各損壞之修復方式，以修復至恢復原狀為原則，復彙整各
    應修復之工程項目及計算各工程項目應修復之工程數量後，
    依據「高雄市建築物工程施工損壞鄰房鑑定手冊（102.5修
    訂本）」編訂各修復項目之參考單價，而為鑑估（見本院卷
    一第148頁）。本院審酌本件係經兩造合意指定結構技師公
    會鑑定，該會對於建物損壞之鑑定復具有一定之公信力，因
    認該會所為上開鑑定結果應屬客觀、可信，原告既未能提出
    任何證據證明鑑估過程或結果有何瑕疵或錯誤，則其執前詞
    陳稱鑑定結果過低云云，自無足取。至原告固另提出估價單
    （見本院卷一第33頁），主張系爭房屋之修復費用為375萬
    元云云，惟上開估價單之估價日期為109年3月6日，距離結
    構技師公會108年11月9日第1次會勘已有將近4個月，其上所
    載瑕疵修復是否與被告有關，並非無疑。況依原告所述，系
    爭房屋僅有窗檯下方、木門踢腳板處、小孩房門踢腳板壁癌
    ，主、客臥浴室磁磚裂（主臥8片，客臥2-3片），走道兩側
    （含廚房前）牆壁、客廳大門旁窗戶左上角、主臥木門左上
    角、床頭上牆壁裂痕等瑕疵，何以竟需將「牆面及地磚打除
    」、「主浴及客浴整間打除」，重新更換「衛浴設備及龍頭
    、馬桶、臉盆」，並進行「廚房水管抓漏」？顯然不合常理
    。是上開估價單不足採為有利於原告之證據，原告執此而謂
    系爭房屋之修復費用高達375萬元云云，要無可採。原告就
    此部分聲請傳訊證人即出具上開估價單之人張簡照麟，以證
    明估價之經過及依據，亦無必要，爰不依聲請傳訊。
　⒊從而，原告依前揭規定，請求被告再連帶賠償其系爭房屋修
    復費用367萬273元本息，自屬無據。
五、綜上所述，本件原告依民法第184條第1項前段、第2項、第1
    85條第1項前段及第189條但書規定，請求被告連帶給付其36
    7萬273元，及自起訴狀繕本送達翌日起至清償日止，按週年
    利率百分之5計算之利息，為無理由，應予駁回。又原告之
    訴既經駁回，其假執行之聲請已失所依附，應併駁回之。
六、本件事證已臻明確，兩造其餘攻擊防禦方法及舉證，經審酌
    後均於判決結果不生影響，爰不一一論述，附此敘明。
七、據上論結，本件原告之訴為無理由，依民事訴訟法第78條，
    判決如主文。　　　　
中　　華　　民　　國　　111 　年　　4 　　月　　20　　日
　　              民事第二庭    法  官  林婕妤
以上正本係照原本作成。
如對本判決上訴，須於判決送達後20日內向本院提出上訴狀。如
委任律師提起上訴者，應一併繳納上訴審裁判費。
中　　華　　民　　國　　111 　年　　4 　　月　　20　　日
                                書記官  黃雅慧
附表：
編號                 瑕疵內容      備註 1 主臥窗檯下方壁癌嚴重 左列瑕疵內容出自本院卷一第29頁所示之服務受理單。 2 主臥木門右邊踢腳板處壁癌與裂痕約60公分長  3 主臥浴室磁磚裂（浴缸兩側約8片）  4 客浴磁磚裂約2-3片（淋浴龍頭旁）  5 走道兩側牆壁裂痕嚴重（含廚房牆壁→嚴重）  6 客廳大門旁窗戶左上角大裂痕至天花板  7 主臥大門左上角裂痕嚴重  8 小孩房門右側踢腳板壁癌50公分  9 床頭上牆壁3道大裂痕